臺灣基隆地方法院刑事判決　　　　　　100年度簡上字第153號
上　訴　人　臺灣基隆地方法院檢察署檢察官
被　　　告　葉勝添
上列上訴人因被告恐嚇等案件，不服本院基隆簡易庭100 年度基
簡字第669 號，中華民國100 年5 月11日第一審簡易判決（聲請
簡易判決處刑案號：臺灣基隆地方法院檢察署100 年度偵字第93
5 、1018號），提起上訴，本院管轄之第二審合議庭判決如下：
    主  文
上訴駁回。
    事實及理由
一、本案經本院審理結果，認第一審判決以被告葉勝添所為係犯
    刑法第185 條之3 之服用酒類不能安全駕駛動力交通工具而
    駕駛罪，同法第309 條第1 項之公然侮辱罪、同法第305 條
    之恐嚇罪，而公然侮辱、恐嚇二罪屬異種想像競合犯，應從
    一重之恐嚇罪處斷，進而適用刑事訴訟法第449 條第1 項前
    段、第454 條第2 項、刑法第309 條第1 項、第305 條、第
    185 條之3 、第55條、第41條第1 項本文、第51條第6 款，
    刑法施行法第1 條之1 ，而分別判處拘役50日（恐嚇罪部分
    ）、30日（服用酒類不能安全駕駛動力交通工具而駕駛罪部
    分），如易科罰金，各以新台幣1,000 元折算1 日，應執行
    拘役70日，如易科罰金，以新台幣1,000 元折算1 日。核其
    認事、用法均無違誤，量刑亦稱妥適，應予維持，爰引用第
    一審判決書所記載之事實、證據及理由（如附件）。
二、檢察官上訴意旨略以：被告長期撥打電話騷擾告訴人王健民
    及其家人，又向告訴人之妻張寶貴詐得新台幣（下同）1 萬
    6,000 元。而於民國100 年1 月25日告訴人之機車遭人灌入
    強力膠後，告訴人即以簡訊向被告表示已報警，同月27日被
    告即為本件犯行，復於100 年3 月25日偵訊後，又撥打電話
    騷擾張寶貴，且被告之辱罵恐嚇鄰居多有聽聞，造成告訴人
    全家之精神名譽受損，原審就恐嚇等犯行僅判處拘役50日，
    量刑顯然過輕，而公共危險部分犯行，危害道路交通安全，
    原審判決拘役30日，量刑亦有過輕之嫌，為此提起上訴，請
    將原判決撤銷，另為適當合法之判決等語。
三、按量刑輕重，係屬事實審法院得依職權自由裁量之事項，苟
    已斟酌刑法第57條各款所列情狀而未逾越法定刑度，不得遽
    指為違法。又在同一犯罪事實與情節，如別無其他加重或減
    輕之原因，下級審法院量定之刑，亦無過重或失輕之不當情
    形，則上級審法院對下級審法院之職權行使，原則上應予尊
    重（最高法院72年台上字第6696號判例、85年度台上字第24
    46號判決意旨參照）。
四、經查：原審認被告所犯服用酒類不能安全駕駛動力交通工具
    而駕駛、公然侮辱及恐嚇之犯行事證明確，併審酌「被告之
    居處與告訴人之住處甚為接近，本應相互尊重，若偶有意見
    不一甚至相互齟齬情況，更應以理性、冷靜及溫和態度溝通
    ，詎竟前往告訴人住處出言侮辱及恐嚇告訴人，造成告訴人
    名譽受損及驚恐，而無助消弭爭端，復於飲酒達不能安全駕
    駛動力交通工具程度後，駕駛自用小客車，枉顧大眾行車及
    交通安全，均非足取；惟其前無任何刑案經法院判處罪刑之
    紀錄，有臺灣高等法院被告前案紀錄表及臺灣基隆地方法院
    檢察署刑案資料查註紀錄表在卷可參，素行尚佳，兼衡其犯
    罪動機、目的、智識程度、酒後駕車所幸並未肇事等一切情
    狀」而為量刑之諭知，顯已詳為斟酌被告犯罪之手段、犯罪
    所生之危險或損害、犯罪後之態度等刑法第57條各款所列情
    狀，其量刑要無違法可言，所宣告之刑與被告犯罪情節相衡
    ，亦難謂有過重或失輕之不當情形，揆諸前揭說明，本院對
    原審之職權行使，自當予以尊重。上訴意旨固認原審未審酌
    被告長期電話騷擾告訴人及其家人，並向告訴人之妻張寶貴
    詐財，且告訴人之機車於100 年1 月25日遭人灌入強力膠，
    被告於同年月27日即為本案犯行，且於100 年3 月25日復以
    電話騷擾張寶貴，造成告訴人全家精神名譽受損，而被告酒
    後駕車之行為，亦顯已危害交通安全，故認原審所為之量刑
    過輕等語，惟查：原審於量刑時業已考量告訴人名譽受損、
    驚恐程度，及被告酒後駕車行為對交通安全所生之危害，而
    告訴人之妻張寶貴有無遭被告詐財，則與被告所犯之恐嚇、
    公然侮辱或服用酒類不能安全駕駛動力交通工具而駕駛之本
    案渺無相關，至告訴人所陳其機車於100 年1 月25日遭人灌
    入強力膠乙事，並無證據證明與被告所犯本案恐嚇、公然侮
    辱之犯行有關，檢察官執此而要求於量刑之際併予審酌云云
    ，顯已悖離「行為人責任」之科刑基礎，亦與刑罰主要目的
    （公正應報）乃至附屬目的（一般預防、特別預防）互不相
    合，而不可採。故而，檢察官執此上訴指摘原審簡易判決量
    刑過輕云云，請求撤銷原判決，改對被告量處較重之刑，則
    無理由，應予駁回。
據上論斷，應依刑事訴訟法第455 條之1 第3 項、第368 條、第
373 條，判決如主文。
本案經檢察官林明志到庭執行職務。
中    華    民    國   100    年    9     月    27    日
                  刑事第五庭審判長法  官  齊  潔
                                  法  官  王慧惠
                                  法  官  周霙蘭
以上正本證明與原本無異。
本件判決不得上訴。
中    華    民    國   100    年    9     月    27    日
                                  書記官  翁其良
附件：
臺灣基隆地方法院刑事簡易判決        100年度基簡字第669號
聲  請  人  臺灣基隆地方法院檢察署檢察官
被      告  葉勝添  男  56歲（民國○○年○月○日生）
                    身分證統一編號：Ｚ000000000號
                    住基隆市○○區○○路152之1號
                    居基隆市安樂區○○○街263巷12弄9之2
                    號
上列被告因恐嚇等案件，經檢察官聲請以簡易判決處刑（一百年
度偵字第九三五、一○一八號），本院判決如下：
    主  文
葉勝添以加害生命之事，恐嚇他人致生危害於安全，處拘役伍拾
日，如易科罰金，以新臺幣壹仟元折算壹日；又服用酒類，不能
安全駕駛動力交通工具而駕駛，處拘役拾日，如易科罰金，以
新臺幣壹仟元折算壹日。應執行拘役柒拾日，如易科罰金，以新
臺幣壹仟元折算壹日。
    事實及理由
一、本件犯罪事實及證據，除下列補充外，餘均引用檢察官聲請
    簡易判決處刑書之記載（如附件）：
  (一)聲請簡易判決處刑書犯罪事實欄第五列「在上址門口向王健
    明稱：『‧‧‧‧』」及第六列「在樓下接續向王健明稱：
    『‧‧」之記載，應分別補充為「在上址門口之不特定人均
    得共聞共見位置向王健明稱：『‧‧‧‧』」及「在樓下同
    為不特定人均得共聞共見位置接續向王健明稱：『‧‧」。
  (二)聲請簡易判決處刑書犯罪事實欄第七至八列「致王健明心生
    畏懼，足生危害於安全」之記載，應補充為「致王健明恐日
    後遭葉勝添危及生命而心生畏懼，致生危害於安全」。
  (三)聲請簡易判決處刑書犯罪事實欄第十三至十四列「案經基隆
    市警察局第四分局報告偵辦」之記載，應補充為「案經王健
    明分別訴由基隆市警察局第四分局（恐嚇部分）及臺灣基隆
    地方法院檢察署檢察官（公然侮辱部分）暨基隆市警察局第
    四分局報請（恐嚇及公共危險部分）同署檢察官偵辦。」
  (四)聲請簡易判決處刑書犯罪證據欄應補充「證人即告訴人王健
    明於檢察官偵訊時證述：伊打開大門就聽到葉勝添說『龜兒
    子你給我出來，我要給你死』，伊就關上門，並馬上報警，
    之後葉勝添又到樓下去大聲叫說『龜兒子你給我下來』，伊
    在樓上等警察，伊有看到他去開車，把車開到基隆市○○○
    街二六三巷一弄的地方停，之後他又跑去伊家樓下按對講機
    的電鈴，後來他看到警察，才回到車上，伊就帶警察去葉勝
    添車那邊等語。證人即告訴人之女兒王如君於檢察官偵訊時
    證述：葉勝添有到伊家外面敲門，當時伊和伊爸媽都在家，
    伊爸去開門，葉勝添以臺語說『龜兒子』、『出來』、『我
    要給你死』等語，並在門外面一直叫，當時他講的很大聲，
    後來葉勝添跑到樓下，又在樓下叫，並按伊家的電鈴，之後
    警察就來了，伊爸有到樓下處理，處理情形伊不清楚等語。
    證人即告訴人之配偶張寶貴於檢察官偵訊時證述：當時有人
    一直敲伊家的大門，王健明去開門，伊和伊女兒在客廳，王
    健明開門之後伊聽到有人大聲罵『龜兒子、出來』、『我要
    給你死』（臺語），王健明就把門關上說要報警，王健明就
    打電話報警，伊有去陽臺看那個人走了沒，結果葉勝添就在
    樓下商店的旁邊，他看到伊就對著伊說『叫你先生下來』（
    臺語），伊沒有理他，他就繼續說『龜兒子、怕死喔』、『
    不敢下來』（臺語），伊不理他就進到屋內，之後警察就來
    了等語。證人即當時獲報前往處理之警員劉蔡祥於檢察官偵
    訊時證述：當時伊接獲上級勤務中心通報說現場有糾紛，伊
    就一個人過去，伊到王健明住處樓下後，王健明告訴伊罵他
    的人已經開車離開了，他說被告把車移到前面，他就帶伊到
    被告停車的地方，當時被告還坐在車內，車子引擎是發動的
    ，伊請被告熄火下車等語。被告葉勝添於警詢時陳述：伊去
    王健明家中欲找王健明太太當隨車人員，王健門開門後見伊
    不知為何就非常生氣當場與伊吵了起來，後來伊就下樓將停
    放在樂利三街二六三巷五號前之車輛ＡＰ－六七五五移至樂
    利三街二六三巷一弄二號前停放，警方及王健明到場發現伊
    車子引擎尚在發動並坐於駕駛座，於是警方請伊下車等語；
    其於檢察官偵訊時則供述：伊在他門口罵他龜兒子，目的是
    希望他出來講清楚等語。上開供述證據互核結果，足見被告
    於前往告訴人住處辱罵告訴人並要求告訴人外出未果，告訴
    人隨即以電話報警，並在住處等候警方到場，被告則於下樓
    並駕駛自用小客車而移動些許距離時，警員劉蔡祥即已到場
    ，斯時告訴人始出門偕同警員劉蔡祥前往被告停車處指認被
    告等節均屬實情。而參之告訴人在被告對其辱罵並要求其外
    出時，並未外出與被告爭辯，反隨即報警，且直至警員到場
    處理時，始偕同警員前往被告停車處指認被告之處理方式以
    觀，告訴人當時確實因被告前來爭吵而心生畏懼，此顯非被
    告僅以臺語辱罵告訴人『龜兒子、出來』即足以導致，被告
    當時應尚有對告訴人加諸情緒更強烈而足使告訴人心生畏懼
    之恐嚇言詞甚明。矧被告於警詢時供述：伊與王健明並無仇
    恨或怨隙等語，證人王健明於警詢時亦陳述：伊與被告並不
    相識等語，則告訴人更無勾串其妻女而構陷被告之可能性。
    是證人王健明、王如君及張寶貴上開於檢察官偵訊時所結證
    一致之被告當時恐嚇告訴人言詞，堪認屬實，被告辯稱未以
    該等言詞恐嚇告訴人云云，無非卸責之詞，自無足取。」
二、核被告所為，係犯刑法第三百零九條第一項之公然侮辱罪、
    同法第三百零五條之恐嚇罪及同法第一百八十五條之三之服
    用酒類不能安全駕駛動力交通工具而駕駛罪。被告在上開告
    訴人住處門口與樓下等甚為接近地點，及於數次轉瞬之極短
    時間內，以甚為簡短之語句，公然侮辱及恐嚇告訴人，而侵
    害同一個人法益，在時間、空間及行為舉措上均有密切關係
    ，依一般社會健全觀念，難以強行分開，在刑法評價上，以
    視為數個舉動之接續實行，合為包括之一行為予以評價，較
    為合理，是被告所犯公然侮辱及恐嚇二罪，係以一行為而同
    時觸犯數罪名，為異種想像競合犯，應依刑法第五十五條之
    規定，從較重之恐嚇罪處斷。至被告所犯恐嚇及服用酒類不
    能安全駕駛動力交通工具而駕駛罪間，犯意各別，行為互殊
    ，應予分論併罰。爰審酌被告之居處與告訴人之住處甚為接
    近，本應相互尊重，若偶有意見不一甚至相互齟齬情況，更
    應以理性、冷靜及溫和態度溝通，詎竟前往告訴人住處出言
    侮辱及恐嚇告訴人，造成告訴人名譽受損及驚恐，而無助消
    弭爭端，復於飲酒達不能安全駕駛動力交通工具程度後，駕
    駛自用小客車，枉顧大眾行車及交通安全，均非足取；惟其
    前無任何刑案經法院判處罪刑之紀錄，有臺灣高等法院被告
    前案紀錄表及臺灣基隆地方法院檢察署刑案資料查註紀錄表
    在卷可參，素行尚佳，兼衡其犯罪動機、目的、智識程度、
    酒後駕車所幸並未肇事等一切情狀，分別量處如主文所示之
    刑，及定其應執行刑，併均諭知易科罰金之折算標準。
三、依刑事訴訟法第四百四十九條第一項本文、第四百五十四條
    第二項，刑法第三百零九條第一項、第三百零五條、第一百
    八十五條之三、第五十五條、第四十一條第一項本文、第五
    十一條第六款，刑法施行法第一條之一，逕以簡易判決處刑
    如主文。
四、自簡易判決送達之日起十日內，得向本院提起上訴（須附繕
    本）。
中    華    民    國    100    年    5    月    11    日
                  基隆簡易庭法  官  陳賢德
以上正本證明與原本無異。
如不服本判決，應於判決送達後10日內，向本院提出上訴書狀，
敘述上訴理由，上訴於本院合議庭，並按他造當事人之人數附具
繕本。
中    華    民    國   100    年    5     月    13    日
                            書記官  王靜敏
附錄論罪科刑法條
中華民國刑法第三百零九條第一項
公然侮辱人者，處拘役或三百元以下罰金。
中華民國刑法第三百零五條
以加害生命、身體、自由、名譽、財產之事，恐嚇他人致生危害
於安全者，處二年以下有期徒刑、拘役或三百元以下罰金。
中華民國刑法第一百八十五條之三
服用毒品、麻醉藥品、酒類或其他相類之物，不能安全駕駛動力
交通工具而駕駛者，處一年以下有期徒刑、拘役或科或併科十五
萬元以下罰金。
中華民國刑法施行法第一條之一
中華民國九十四年一月七日刑法修正施行後，刑法分則編所定罰
金之貨幣單位為新臺幣。
九十四年一月七日刑法修正時，刑法分則編未修正之條文定有罰
金者，自九十四年一月七日刑法修正施行後，就其所定數額提高
為三十倍。但七十二年六月二十六日至九十四年一月七日新增或
修正之條文，就其所定數額提高為三倍。
附件：
臺灣基隆地方法院檢察署檢察官聲請簡易判決處刑書
                                      100年度偵字第935號
                                     100年度偵字第1018號
    被      告  葉勝添  男  56歲（民國○○年○月○日生）
                        住基隆市○○區○○路152之1號
                        居基隆市安樂區○○○街263巷12弄9
                        之2號
                        身分證統一編號：Ｚ000000000號
    選任辯護人  柯士斌律師
                蘇子良律師
上列被告因恐嚇等案件，業經偵查終結，認宜以簡易判決處刑，
茲將犯罪事實及證據並所犯法條分敘如下：
一、犯罪事實：葉勝添基於恐嚇及公然侮辱之犯意，於民國100
    年1月27日晚上6時許，在基隆市○○○街263巷12弄9之2號
    住處飲酒後，於同日晚上7時15分許，前往王健明位於基隆
    市○○○街263巷14之2號住處門口敲門，於王健明開門後，
    在上址門口向王健明稱：「龜兒子你給我出來」、「我要給
    你死」等語，又於下樓後，在樓下接續向王健明稱：「龜兒
    子你給我下來」等語，而公然侮辱並恐嚇王健明，致王健明
    心生畏懼，足生危害於安全，又明知不得於服用酒類以致不
    能安全駕駛之程度後，駕駛動力交通工具，竟仍於離開王健
    明住處後，前往基隆市○○○街263巷5號前，駕駛車牌號碼
    AP-6755號自用小客車，並停放於基隆市○○○街263巷1弄2
    號前，經警據報前往處理時，經測試其吐氣所含酒精成份達
    每公升0.64毫克，始悉上情。案經基隆市警察局第四分局報
    告偵辦。
二、犯罪證據：訊據被告葉勝添固坦承有前開公然侮辱及酒後駕
    車之犯行等情不諱，惟矢口否認有何恐嚇之犯行，辯稱：伊
    沒有說我要給你死的話云云，惟查，前犯罪事實，業據告訴
    人王健明、證人王如君、張寶貴及劉蔡祥證述屬實，並有酒
    精濃度測試報告、基隆市警察局舉發違反道路交通管理事件
    通知單、刑法第185條之3案件測試觀察紀錄表、汽機車駕駛
    人酒後生理平衡檢測紀錄表等附卷可資佐證，其犯嫌堪以認
    定。
三、所犯法條：核被告所為，係犯刑法第309條第1項之公然侮辱
    、第305條之恐嚇危害安全及第185條之3之服用酒類不能安
    全駕駛動力交通工具而駕駛等罪嫌，其以一行為觸犯恐嚇危
    害安全及公然侮辱罪嫌，屬想像競合犯，請依刑法第55條前
    段之規定，從一重以恐嚇危害安全罪處斷，其所犯恐嚇危害
    安全與服用酒類不能安全駕駛動力交通工具而駕駛二罪間，
    行為互殊，犯意各別，請分論併罰。
四、依刑事訴訟法第451條第1項聲請逕以簡易判決處刑。
    此  致
臺灣基隆地方法院基隆簡易庭
中    華    民    國    100    年    4     月    26    日
                               檢 察 官  張志明
本件正本證明與原本無異
中    華    民    國    100    年    4     月    29    日
                               書 記 官  朱逸昇
附記事項：
本件係依刑事訴訟法簡易程式辦理，法院簡易庭得不傳喚被告、
輔佐人、告訴人、告發人等出庭即以簡易判決處刑；被告、被害
人、告訴人等對告訴乃論案件如已達成民事和解而要撤回告訴或
對非告訴乃論案件認有受傳喚到庭陳述意見之必要時，請即另以
書狀向簡易法庭陳述或請求傳訊。
附錄所犯法條：
中華民國刑法第185條之3
服用毒品、麻醉藥品、酒類或其他相類之物，不能安全駕駛動力
交通工具而駕駛者，處1年以下有期徒刑、拘役或科或併科15萬
元以下罰金。
中華民國刑法第305條
以加害生命、身體、自由、名譽、財產之事，恐嚇他人致生危害
於安全者，處2年以下有期徒刑、拘役或3百元以下罰金。
中華民國刑法第309條
公然侮辱人者，處拘役或3百元以下罰金。
以強暴犯前項之罪者，處1年以下有期徒刑、拘役或5百元以下罰
金。